【裁判字號】    89,上訴,1015
【裁判日期】    890531
【裁判案由】    毒品危害防制條例
【裁判全文】
臺灣高等法院臺南分院刑事判決        八十九年度上訴字第一一五號  Ａ
      上  訴  人
      即  被  告  甲  ○  ○
      指定辯護人  本院公設辯護人  乙  ○  ○
右上訴人因違反毒品危害防制條例案件，不服臺灣臺南地方法院八十八年度訴字第一
三六三號中華民國八十九年五月三十一日第一審判決（起訴案號：臺灣臺南地方法院
檢察署八十八年度營偵字第五三四一號），提起上訴，本院判決如左：
      主      文
原判決撤銷。
甲○○販賣第二級毒品，累犯，處有期徒刑柒年貳月。
扣案之安非他命壹小包（淨重零點零捌公克、包裝重零點貳柒公克），沒收併銷燬之
。販賣毒品所得新臺幣伍佰元沒收之，如全部或一部不能沒收時，以其財產抵償之。
      事      實
一、甲○○曾於民國（下同）八十二年間因違反麻醉藥品管理條例案件，經本院判處
    有期徒刑二年十月確定，於八十四年六月十五日假釋出獄，刑期至八十五年十一
    月十八日屆滿以已執行論，猶不知悔改，復意圖營利基於販賣第二級毒品安非他
    命之犯意，於八十八年九月五日十六時許，在臺南市○○路附近之不詳處所，販
    賣第二級毒品安非他命一包予李志明施用（李志明施用毒品部分另案偵查），並
    向李志明收取新臺幣（下同）五百元牟利。嗣經警於八十八年九月五日十八時三
    十分許，在臺南縣學甲鎮美豐里九鄰美豐六十七之五十四號前處查獲李志明，並
    自其身上扣得其向周明勛所購買之前揭安非他命一小包（淨重○‧○八公克、包
    裝重○‧二七公克），經李志明供出甲○○，始循線查獲上情。
二、案經臺南縣警察局學甲分局報請臺灣臺南地方法院檢察署檢察官偵查起訴。
      理      由
一、訊據上訴人即被告甲○○於原審固對於右揭時地獲李志明交付五百元，其並交給
    李志明上開安非他命一包等情供承不諱，惟矢口否認有何販賣第二級毒品之犯行
    ，並辯稱：當天是李志明打電話給伊，問是否可以找到從事販賣毒品之綽號叫「
    阿文」者，伊就先聯絡「阿文」，問渠有無毒品，「阿文」說只有五百元之毒品
    安非他命，伊就打電話給李志明，說只有五百元，問渠要不要，渠說好。約三、
    四十分鐘之後，李志明就過來拿五百元給伊，伊就轉交給「阿文」，「阿文」再
    把毒品交給伊，伊再拿給李志明，當天李志明和「阿文」距離約十步遠，並沒有
    講話，但李志明都有看到整個過程，後來李志明拿了毒品就走了云云。經查：右
    揭事實業據證人李志明於警偵訊時證述：伊在八十八年九月五日十六時許在臺南
    市○○路向被告購買毒品，那次是自被告身上拿出毒品交給伊，沒有帶伊到藥頭
    「阿文」那裡去，伊交給被告五百元等語綦詳（見八十八年九月五日警訊筆錄、
    偵查卷第十四頁反面），並經被告於偵查中自承：八十八年九月五日那次是伊個
    人賣給李志明，李志明的指述無誤，伊只有賣這次等語（見偵查卷第二十六頁反
    面）明確，復有警查獲時所扣得被告販售予證人李志明之上開毒品一包在卷足資
    佐證。而上開毒品經送法務部調查局鑑定結果，確係含有甲基安非他命之成份無
    訛，有該調查局八十九年二月十一日（８９）陸字第八九○○五六六八號檢驗通
    知書一份附卷可稽（見原審卷第三十二頁）。被告雖於原審審理時翻異前詞而以
    上揭情詞置辯，然此已與證人李志明上開所證述情節不符，難予採取。又查毒品
    安非他命因物稀價昂，取得不易，且為政府嚴予查緝取締之違禁物，而非法販賣
    毒品之刑責甚重，是以非法販賣毒品者果無利可圖，衡情自無甘冒被查緝法辦之
    危險，而無端平價供應他人，至為顯然，堪認本件被告販入毒品安非他命之價格
    ，必較販出之價格低廉，或以同一價格而減少安非他命之份量，而有從中賺取差
    額利潤圖利之意圖或事實，此應屬合理且不違背社會通常經驗之理性判斷，因之
    ，被告有營利意圖，應堪認定。故被告上開所辯，顯係事後卸責之詞，不足採信
    ，其事證明確，犯行洵堪認定。
二、核被告甲○○所為，係犯毒品危害防制條例第四條第二項之販賣第二級毒品罪。
    被告非法持有第二級毒品之低度行為，已為其進而販賣之高度行為所吸收，不復
    另論。又被告前曾於八十二年間因違反麻醉藥品管理條例案件，經本院判處有期
    徒刑二年十月確定，於八十四年六月十五日假釋出獄，刑期至八十五年十一月十
    八日屆滿以已執行論，有臺灣臺南地方法院檢察署刑案資料查註紀錄表及臺灣高
    等法院被告全國前案紀錄表各一份在卷可按，其於五年之內再犯本件有期徒刑以
    上之罪，為累犯，應依法加重其刑，但本刑為無期徒刑部分，依法不得加重，併
    予敘明。
三、原審認被告販賣第二級毒品安非他命之罪證明確，因予以論罪科刑，固非無見，
    惟（１）原判決論處被告販賣安非他命罪刑，雖其判決理由認定被告係基於營利
    意圖為之，然其事實欄未記載被告係基於營利意圖為之，則其判決理由之認定即
    失所依據。（２）又毒品危害防制條例第十九條第一項所規定因犯罪所得之財物
    ，均沒收之，如全部或一部不能沒收時，追徵其價額或以其財產抵償之意旨，必
    限於所得者為金錢以外之其他財物而無法沒收時，始追徵其價額，使其繳納與原
    物相當之價額，如所得之財物為金錢而無法沒收時，則以其財產抵償之，不發生
    追徵價額之問題，原判決主文諭知被告販賣毒品所得新台幣五百元沒收，如全部
    或一部不能沒收時，追徵其價額或以其財產抵償之云云，顯有不當。被告上訴意
    旨空言否認犯罪而執此指摘原判決有不當之處，雖無理由，惟原判決既有上開可
    議之處，自應由本院將原判決予以撤銷改判。爰審酌被告之素行、犯罪之動機、
    目的、手段、販賣次數、殘害他人身心健康、危害社會秩序甚鉅及犯後猶飾詞否
    認犯行之態度等一切情狀，量處如主文第二項所示之刑。又扣案之安非他命一小
    包（淨重○‧○八公克、包裝重○‧二七公克）為第二級毒品，應依毒品危害防
    制條例第十八條第一項前段之規定沒收銷燬之。又被告以五百元之代價，販賣毒
    品予李志明，業據證人李志明於偵訊時證述明確，是被告販賣毒品所得應為現金
    五百元，為犯罪所得之財物，雖未扣案，然不能證明業已滅失，併依毒品危害防
    制條例第十九條第一項之規定宣告沒收，如全部或一部不能沒收時，以其財產抵
    償之。又被告經合法傳喚，無正當理由不到庭，不待其陳述逕行判決。
據上論斷，應依刑事訴訟法第三百六十九條第一項前段、第三百六十四條、第三百七
十一條、第二百九十九條第一項前段，毒品危害防制條例第四條第二項、第十八條第
一項前段、第十九條第一項，刑法第十一條前段、第四十七條，判決如主文。
本案經檢察官蘇南桓到庭執行職務。
中    華    民    國      八十九      年      九      月      十三      日
                                  臺灣高等法院臺南分院刑事第一庭
                                      審判長法官  鄭    文    肅
                                            法官  林    勝    木
                                            法官  王    浦    傑
右正本證明與原本無異。
如不服本判決，應於判決送達後十日內向本院提出上訴狀，其未敘述理由者並應於提
出上訴狀後十日內向本院補提理由書（應附繕本)。
                                      法院書記官  蔡    振    豐
中    華    民    國      八十九      年      九      月      十四      日
附錄：本判決論罪科刑法條
毒品危害防制條例第四條第二項：製造、運輸、販賣第二級毒品者，處無期徒刑或七
      年以上有期徒刑，得併科新臺幣七百萬元以下罰金
                              。


司法院資訊處製作；財團法人民間司法改革基金會備份。
